【裁判字號】    99,交聲,598
【裁判日期】    991215
【裁判案由】    聲明異議
【裁判全文】
臺灣嘉義地方法院交通事件裁定         99年度交聲字第598號
原處分機關  交通部公路總局嘉義區監理所
異  議  人  蔡懷恕
上列異議人即受處分人因違反道路交通管理處罰條例事件，對於
交通部公路總局嘉義區監理所民國99年10月14日所為之裁決（嘉
監裁字第裁70-B00000000號裁決書），聲明異議，本院裁定如下
：
    主  文
原處分撤銷。
蔡懷恕不罰。
    理  由
一、聲明異議意旨略以：受處人即異議人蔡懷恕（下稱異議人）
    任職於桃園縣，家住嘉義縣水上鄉，活動範圍不出上開兩地
    ，並不認識車牌號WCC-407 號之輕型機車車主，更未於騎乘
    該車出現在違規地點，顯係遭冒名簽署異議人之姓名，為此
    請求撤銷原處分語。
二、原處分意旨略以：本件異議人於民國99年6 月9 日下午3 時
    38 分 許，騎乘車牌號WCC-407 號之輕型機車，行經高雄市
    ○○區○○路5 號前不按遵行方向行駛（北向南逆向），經
    警當場製單舉發，而依道路交通管理處罰條例第45條第1 款
    、第63條第1 項之規定，裁處異議人罰鍰新臺幣（下同）
    1,200 元，並記違規點數1點之處分。
三、按汽車駕駛人，不按遵行之方向行駛，處新臺幣600 元以上
    1,800 元以下罰鍰，道路交通管理處罰條例第45條第1 款定
    有明文。
四、經查：
（一）本件車牌號碼WCC-407 號之輕型機車之駕駛人，於上揭時
      間行經高雄市○○區○○路5 號前不按遵行方向行駛（北
      向南逆向），經警當場攔查製單舉發，而由原處分機關交
      通部公路總局嘉義區○○○○道路交通管理處罰條例第45
      條第1 款、第63條第1 項之規定，裁處異議人罰鍰1,200
      元，並記違規點數1 點之處分，有高雄市政府警察局99年
      6 月9 日高市警交字第B00000000 號舉發違反交通管理事
      件通知單、原處分機關99年10月14日嘉監裁字第裁70-B00
      000000號違反交通管理事件裁決書各1 份在卷可稽（見原
      處分機關處理交通違規聲明異議案件卷宗第7 頁、第8 頁
      ），該車輛駕駛人有上開違規之事實固堪認定，惟本件應
      審究者為當時該機車是否為異議人所騎乘？
（二）論斷之理由：
   (1) 證人即車牌號碼WCC-407 號之機車登記名義人林雪鳳於本
      院調查時證述：伊並不認識異議人，該車輛為伊所有，現
      在均為伊兒子陳俊宇所使用，已經騎了好幾年等語（見本
      院卷第15～16頁）；再證人陳俊宇於本院調查時證述：伊
      母親車牌號碼WCC-407 號之機車為伊使用已超過1 年，目
      前在伊使用中，是放在伊鑰匙店做工作車，有時會借給朋
      友或客人，但伊不認識異議人，確定異議人並未至伊店內
      等語（見本院卷第16～17頁），則異議人與該車車主林雪
      鳳或實際使用人陳俊宇均不相識，亦非陳俊宇之顧客而無
      接觸使用該機車之可能，則於99年6 月9 日下午3 時38分
      許在高雄市○○區○○路5 號騎乘機車逆向行駛之人是否
      為異議人，即顯有可疑。
   (2) 又該車牌號碼WCC-407 號之機車車牌業因未依通知單期限
      繳納罰款，於91年3 月15日逕行註銷牌照處分，卻仍於99
      年6 月9 日下午3 時38分許在高雄市○○區○○路5 號逆
      向行駛，故尚經承辦員警熊端偉以該機車於上揭時地，車
      牌業經註銷仍行駛道路上（易處逕註），而依道路交通管
      理處罰條例第12條第1項第8款舉發，並以影本於99年6月
      14日寄予車主林雪鳳（地址高雄市○○區○○路73號，由
      管理員蓋章收受）等情，亦有高雄市政府交通局99年11月
      19日高市交裁字第0990051063號函、上開高市警交字第B0
      0000000號舉發單、送達回證在卷可稽（見本院卷第29、3
      6頁），是證人林雪鳳、陳俊宇顯知悉該機車有於上開時
      地行駛於高雄市○○區○○路5號前等情明確，而渠等於
      本院審理時就此均未陳明，已有可疑。
   (3) 再觀諸該高市警交字第B00000000 號舉發單（逆向行駛）
      、第B00000000 號舉發單（車牌業經註銷仍行駛於道路上
      ）所簽名「蔡懷恕」之運筆、筆勢，與異議人於聲明異議
      狀、送達證書及本院調查時之簽名均不相似（見本院卷第
      18、37～41頁），是該舉發單上簽名之人，是否為異議人
      ，亦難認定；復經證人即承辦員警熊端偉於本院調查時證
      述：對於異議人並無印象等語（見本院卷第14頁），嗣經
      本院請承辦員警熊端偉確認當日有無錄影光碟，經其表示
      對於本院調查時之在庭證人陳俊宇臉型印象深刻，可確定
      即為遭伊開罰單之人，且攔檢地點即為陳俊宇住處武廟路
      之方向，可以確定違規之人應係陳俊宇等語，亦有本院公
      務電話紀錄在卷可查（見本院卷第25頁）；從而，依上開
      證據，顯難認定異議人為違規行為人。
五、綜上所述，依卷內證據並不足以使本院形成異議人有於上開
    時地騎乘機車之心證，自不能證明異議人有不按遵行方向行
    駛之違規行為。原處分機關逕依道路交通管理處罰條例第45
    條第1款、第63條第1項之規定，裁處異議人罰鍰1,200元，
    並記違規點數1點之處分，容有未洽，是異議人請求撤銷原
    處分，為有理由，自應由本院將原處分撤銷，另為不罰之諭
    知。
據上論斷，應依道路交通管理處罰條例第87條第2 項、道路交通
事件處理辦法第20條前段，裁定如主文。
中    華    民    國    99    年    12    月    15    日
                  交通法庭    法  官     梁淑美
上列正本證明與原本無異。
如不服本裁定，應於裁定送達後5日內向本院提出抗告狀（應附
繕本）。
中    華    民    國    99    年    12    月    15    日
                              書記官     林金福

司法院資訊處製作；財團法人民間司法改革基金會備份。
